【裁判字號】    97,訴,281
【裁判日期】    971120
【裁判案由】    清償借款
【裁判全文】
臺灣宜蘭地方法院民事判決               97年度訴字第281號
原      告  第一商業銀行股份有限公司羅東分行
法定代理人  丙○○
訴訟代理人  乙○○
被      告  戊○○
訴訟代理人  己○○
上列當事人間清償借款事件，本院於民國97年10月30日言詞辯論
終結，判決如下：
    主  文
被告應給付原告新台幣壹佰伍拾萬元。
訴訟費用新台幣壹萬陸仟陸佰玖拾肆元由被告負擔。
    事實及理由
一、原告起訴意旨：緣訴外人田新營造事業有限公司（下稱田新
    公司）於民國93年1月5日起陸續向原告借款8筆計新台幣（
    下同）1,300萬元，而田新公司自97年2月起即未繳納借款本
    息，依約借款已視為全部到期，田新公司尚欠原告本金
    10,237,763元清償，而田新公司已停止營業，負責人丁○○
    行縱不明，嗣經原告向其他保證人求償後，田新公司目前尚
    欠原告本金8,371,766元及利息合計8,504,996元尚未清償。
    而被告於92年12月26日簽立保證書及約定書，保證田新公司
    對原告所負之債務以150萬元為限額，與債務人田新公司連
    帶負全部償付之責任，並由每一保證人負單獨清償全部之責
    。保證書及約定書第一條並記載：所稱債務係指債務人於現
    在（含過去所負現在尚未清償）及將來對原告所負之借款及
    保證等債務，被告並於該保證書及約定書上親自簽名蓋章，
    則被告自應依該保證書所記載之條款負擔其保證之責任。為
    此爰依連帶保證契約之法律關係，聲明訴請：被告應給付原
    告150萬。
二、被告則以：借款人丁○○於92年12月17日向原告借款150 萬
    元，借款當時雖要求被告與訴外人簡鴻義二人共同為借款做
    擔保人，但承保當時被告即向原告業務承辦人甲○○及借款
    人丁○○聲明僅擔保一年為其舒困，承辦人甲○○即表示會
    在借款案件內加註「僅擔保一年期限」，同時對被告表示「
    一年期滿如欲續借須換保單」，事過一年後，借款人楊子賀
    並對被告表示借款150萬元已全部清償，而原告也未通知續
    保，故被告對本案借款保證責任自不存在，無庸負保證責任
    。再，被告承保本案債務之保證書及約定書之要件為「擔保
    期限一年」，如承辦人甲○○故意或疏忽未於保證書及約定
    書或借款案件內加註承保要件，顯有誘騙被告，則被告本案
    之擔保亦屬無效之擔保。又，借款丁○○於97年之後又陸續
    向原告借款，且各加有擔保人，因此借款人丁○○與原告間
    之債務糾紛應與被告無關。並聲明：原告之訴駁回。
三、原告主張被告於92年12月17日與原告簽訂保證書、約定書，
    在本金150萬限額內，擔任債務人田新公司之連帶保證人，
    而田新公司迄今尚欠原告本金8,371,766元及利息133,230元
    ，合計8,504,996元未還，依田新公司與原告簽訂之約定書
    第5條約定，債務視為全部到期之事實，業已提出與所述相
    符之保證書、約定書各一紙及原告放款戶授信明細查詢單、
    催收款項分戶帳多紙，以及田新公司出具交原告收執之約定
    書、借據為憑，復為被告所不爭執，自堪信為實在。然被告
    仍以前詞置辯。經查，依被告擔任田新公司欠原告在本金
    150萬元限額內負連帶償付責任所簽立之保證書、約定書第
    一條約定：「本保證書（約定書）所稱一切債務，係指債務
    人於現在（含過去所負現在尚未清償）及將來對貴行所負之
    借款、票據、墊款、保證、損害賠償及其他債務。並無被告
    所辯稱「擔保期限一年」之約定記載。再依承辦被告保證業
    務之證人甲○○證稱：被告所簽立之上開保證書及約定書之
    條款內容都要經過總行法務單位核准才可變更，要變更條款
    內容須經總行同意，伊不可能超出權限與被告有「擔保期限
    一年」約定，而檢視該該保證書、約定書也沒有如此之記載
    等語在卷。而被告對「擔保期限一年」有利於己之事實，復
    無法舉證證明，被告所辯，無從採憑。
四、按連帶保證者，乃保證人與主債務人連帶負債務履行責任之
    保證，具有連帶債務之性質。保證債務，除契約另有訂定外
    ，包含主債務之利息、違約金、損害賠償及其他從屬於主債
    務之負擔。連帶債務之債權人，得對債務人中之一人或數人
    ，同時或先後請求全部或一部之給付，民法第740條、第273
    條第1項亦定有明文。訴外人田新公司積欠原告本金8,371,7
    66元未還，並已屆清償期，被告為該公司在借款本金150萬
    元範圍內之連帶保證人，是原告依據連帶保證之法律關係，
    請求被告給付原告150萬元，即有理由，應予准許。又本件
    訴訟費用即原告已納裁判費15,850元及被告所繳證人旅費
    844元，合計16,694元由被告負擔。
五、本件事證已臻明確，兩造所為其他攻擊防禦方法及舉證，經
    核與結論不生影響，爰不一一論列，附此敘明。
六、裁判費負擔之依據：依民事訴訟法第78條。
中    華    民    國    97    年    11    月    20    日
                  臺灣宜蘭地方法院民事庭
                      法  官  林楨森
正本與原本無異。
如不服本判決應於判決送達後20日內提出上訴狀（須附繕本）。
中    華    民    國    97    年    11    月    21    日
                      書記官  邱美龍


司法院資訊處製作；財團法人民間司法改革基金會備份。
